【裁判字號】    98,簡上,183
【裁判日期】    990730
【裁判案由】    恐嚇
【裁判全文】
臺灣屏東地方法院刑事判決             98年度簡上字第183號
上  訴  人  臺灣屏東地方法院檢察署檢察官
被      告  甲○○
上列上訴人因被告恐嚇案件，不服本院97年度簡字第1982號民國
98年6 月16日第一審簡易判決（聲請簡易判決處刑案號：97年度
偵字第5497號），提起上訴，本院管轄之第二審合議庭自為第一
審判決如下：
    主  文
原判決撤銷。
甲○○無罪。
    理  由
一、聲請簡易判決處刑意旨如檢察官聲請書所載（如附件）。
二、按犯罪事實應依證據認定之，無證據不得認定犯罪事實；不
    能證明被告犯罪者，應諭知無罪之判決，刑事訴訟法第154
    條第2 項、第301 條第1 項分別定有明文。又事實之認定，
    應憑證據，如未能發現相當證據，或證據不足以證明，自不
    能以推測或擬制之方法，為裁判基礎；且認定犯罪事實所憑
    之證據，雖不以直接證據為限，間接證據亦包括在內，然而
    無論直接證據或間接證據，其為訴訟上之證明，須於通常一
    般之人均不致有所懷疑，而得確信其為真實之程度者，始得
    據為有罪之認定，倘其證明尚未達到此一程度，而有合理之
    懷疑存在而無從使事實審法院得有罪之確信時，即應由法院
    為被告無罪之判決，有最高法院40年台上字第86號判例、76
    年台上字第4986號判例可資參照。且按認定犯罪事實應依證
    據，為刑事訴訟法所明定，故被告否認犯罪事實所持之辯解
    ，縱屬不能成立，仍非有積極證據足以證明其犯罪行為，不
    能遽為有罪之認定，亦有最高法院30年上字第1831號判例意
    旨可資參照。
三、公訴人認被告涉犯前開罪嫌，乃係以被告於97年3 月19日7
    時許，在其屏東縣新園鄉住處，口出「如果碰到殺草劑都要
    死」（意指被甲○○灑到殺草劑的人都要死）等語，恐嚇在
    場之其媳婦丙○○，且有楊女及其子女林玟成、林姿吟為証
    ，因認被告涉有刑法第305 條之恐嚇罪嫌。惟訊之被告甲○
    ○堅決否認有何恐嚇犯行，辯稱當日僅在罵人等語。
四、經查：
（一）被告於案發時係在其前開鄉○○村○○路195 號自宅客廳
      ，對正要帶小孩出門上學之丙○○（彼時小孩在門外），
      係出言（台語）「幹你娘，那個殺草劑碰到都要死就對了
      」等語，業經本院當庭勘驗無誤（見本院98年12月30日審
      判筆錄），其言語並無被告有欲噴灑殺草劑之意，已難認
      被告有何恐嚇楊女之意。
（二）次查案發當時在客廳者，僅丙○○1 人在場，小朋友在外
      面等著要上學，被告係指名罵楊女之姐乙○○，丙○○之
      所以會錄音，係因只要其娘家之人來訪，均會遭被告辱罵
      ，且同月17日其曾因遭被告毆打而離家，係因親戚說回家
      沒關係才回家，結果19日（即案發日）他起來後又罵我們
      等情，均據丙○○到庭結證在卷（見本院99年7 月14日審
      判筆錄），是綜合案發時地現場情況，被告顯係指稱丙○
      ○之姐乙○○有如殺草劑一樣，靠近都要死，此亦足徵被
      告無何恐嚇丙○○情事。
（三）末查被告指名辱罵楊女之地點為其私宅客廳且僅丙○○1
      人聞及，尚非在公眾場所或公眾得出入之場所或不特定多
      數人得以共見共聞之公然狀態，本件自亦難變更起訴法條
      為公然侮辱罪。
    綜上所述，檢察官所舉証據顯尚無足使本院確信被告有何遭
    指訴之犯行，此外復亦查無其他積極証據可資証明被告犯罪
    ，揆諸首開法條意旨及說明，自應依法為被告無罪之諭知。
五、原審遽予變更起訴法條論罪科刑，尚有未洽，是上訴意旨認
    被告所為係犯恐罪雖無理由，然原判決既有可議，仍應由本
    院撤銷原判決。
六、末按，檢察官聲請以簡易判決處刑之案件，經法院認為有刑
    事訴訟法第451 條之1 第4 項但書之情形者，應適用通常訴
    訟程序審判之，同法第452 條定有明文。又按對於簡易判決
    之上訴，準用刑事訴訟法第3 編第1 章及第2 章之規定，管
    轄第二審之地方法院合議庭受理簡易判決上訴案件，應依通
    常程序審理。其認案件有刑事訴訟法第452 條之情形者，應
    撤銷原判決，逕依通常程序為第一審判決，法院辦理刑事訴
    訟簡易程序案件應行注意事項第14項亦有明文。本件原審依
    檢察官之聲請，對被告論罪科刑之部分，經本院撤銷改判無
    罪，已如前述，足認檢察官聲請簡易判決處刑為不適當，而
    有刑事訴訟法第451 條之1 第4 項但書第3 款之情形，揆諸
    前揭規定，應由本院合議庭逕依通常程序審理後，自為第一
    審判決，檢察官如不服本判決，仍得於法定上訴期間內，向
    管轄之第二審法院提起上訴，附此敘明。
據上論斷，應依刑事訴訟法第452 條、第455 條之1 第3 項、第
369 條第1 項前段、第364 條、第301 條第1 項，判決如主文。
本案經檢察官劉昀到庭執行職務。
中    華    民    國    99    年    7    月    30     日
                  刑事第一庭   審判長法  官  潘正屏
                                     法  官  涂裕洪
                                     法  官  黃紀錄
以上正本證明與原本無異。
如不服本判決應於收受判決後10日內向本院提出上訴書狀，並應
敘述具體理由；其未敘述上訴理由者，應於上訴期間屆滿後20日
內向本院補提理由書（均須按他造當事人之人數附繕本）「切勿
逕送上級法院」。
中    華    民    國    99    年    7     月    30    日
                                      書記官  唐明煌

司法院資訊處製作；財團法人民間司法改革基金會備份。
